【裁判字號】    97,交聲,393
【裁判日期】    970512
【裁判案由】    違反道路交通管理處罰條例聲明異議
【裁判全文】
臺灣臺北地方法院交通事件裁定         97年度交聲字第393號
原處分機關  臺北市交通事件裁決所
異  議  人
即受處分人  甲○○
上列異議人因違反道路交通管理處罰條例案件，對於臺北市交通
事件裁決所於民國97年1月22日所為之北市裁四字第裁22-AEB143
370號裁決處分（原舉發案號：北市警交大字第AEB143370號），
聲明異議，本院裁定如下：
    主  文
異議駁回。
    理  由
一、原處分意旨略以：異議人即受處分人甲○○於民國96年10月
    31日8 時43分許，駕駛車牌號碼CVD-198 號重型機車，行駛
    於臺北市○○區○○路時，於行經有燈光號誌管制之該路50
    號前路段闖紅燈，為臺北市政府警察局萬華分局莒光路派出
    所警員當場舉發，並由臺北市交通事件裁決所依道路交通管
    理處罰條例第53條第1 項、第63條第1 項第3 款、違反道路
    交通管理事件統一裁罰基準表規定，以北市裁四字第裁22-A
    EB143370號裁決書裁處罰鍰新臺幣（以下同）4,500 元，並
    記違規點數共3 點。異議人於收受裁決書後，旋即提出本件
    聲明異議。
二、異議意旨略以，異議人固曾於上開時間駕駛車牌號碼CVD-19
    8 號重型機車行經前揭地點，惟交通號誌亮黃燈時，伊已在
    十字路口，因當時正值上班尖峰時段，後方有許多車輛，伊
    為避免追撞事故，始未緊急煞車，並加速通過該路口，並無
    闖紅燈之違規；又該路段為道路彎曲處，警員所站立之位置
    已被高大樹木擋住，如何判斷異議人有闖紅燈之行為？又伊
    遭攔停後，警員並無任何詢問、說明，亦未給與伊陳述之機
    會，即開立罰單，亦有違道路交通管理處罰條例第8 條之規
    定；另伊因不服取締拒絕簽名，且目視違規舉發單上並無「
    闖紅燈」字樣，該警員竟告知該舉發單會以郵寄送達而不將
    舉發單當場交付，並告知，若不簽名，就改開立1,800 元之
    罰單等語，如此恣意行事，亦有違法之虞，據此聲明異議云
    云。
三、按汽車駕駛人，行經有燈光號誌管制之交岔路口闖紅燈者，
    處新臺幣1,800 元以上5,400 元以下罰鍰；又汽車駕駛人有
    左列各款所列條款之一者，除依原條款處罰鍰外，並予記點
    ：(三)有第43條、第53條或第54條情形之一者，各記違規點數
    3 點，道路交通管理處罰條例第53條第1 項、第63條第1 項
    第3 款分別定有明文。又道路交通管理處罰條例及道路交通
    安全規則所稱之「汽車」，依道路交通管理處罰條例第3 條
    第8 款及道路交通安全規則第2 條第1 項第1 款之規定，均
    包括「機器腳踏車」在內。
四、經查，本案異議人於96年10月31日8 時43分許，駕駛車牌號
    碼CVD-198 號重型機車，行駛於臺北市○○區○○路時，於
    行經有燈光號誌管制之該路50號前路段闖紅燈違規，為臺北
    市政府警察局萬華分局莒光路派出所警員所舉發之事實，有
    臺北市政府警察局北市警交字第AEB143370 號舉發違反道路
    交通管理事件通知單1 紙在卷可稽，並據證人即舉發本件之
    警員乙○○證述無誤。異議人雖執前詞置辯，惟其於上開地
    點未依燈光號誌管制行駛而闖紅燈違規等情，業經證人乙○
    ○於本院調查時證稱，伊當時大概在臺北市○○區○○路40
    號的對面，靠近青年公園的內側，正在告發另外一件交通違
    規，處理完畢之後，伊即注意看路口燈號，那時候號誌已經
    是黃燈，已經變成紅燈之後3 秒鐘左右的時間，異議人就從
    該路口朝伊之方向過來，當時與異議人同向的車道已有1至2
    部機車在紅綠燈路口停等紅燈，且該時段青年路上的交通流
    量不會太大等語（見本院卷第21頁反面至第22頁），顯見異
    議人辯稱，該路段當時車流量甚大，伊唯恐因緊急煞車會遭
    後方來車追撞，因此於該路口燈號尚為黃燈時加速通過云云
    ，並非真實。
五、又查，證人乙○○當時所處位置與紅綠燈僅相隔約5 間房子
    的距離，不到100 公尺等情，業經證人乙○○於本院調查時
    證述在卷（見本院卷第21頁反面），並證稱，伊當時是站在
    停車格的外邊的道路上，沒有被樹擋到，而且當天為晴天，
    視線良好可以清楚的看到路口的紅綠燈燈號等語（見本院卷
    第22頁），因此證人乙○○自無因誤認而舉發本件違規之可
    能。參以證人乙○○與異議人本不認識，並無仇怨，其任職
    單位亦無要求舉發交通違規績效之壓力（見本院卷第23頁）
    ，衡情應無設詞陷害異議人之必要，是以證人乙○○本身直
    接見聞異議人所駕之重型機車違規之事實經過，復經以刑事
    責任（具結）擔保伊陳述之真實性，可綜合認定證人乙○○
    陳述堪信為當，而得採為本案認定事實之證據。
六、又按行為人有違反道路交通管理處罰條例之情形者，應填製
    舉發違反道路交通管理事件通知單，並於被通知人欄予以勾
    記，其通知聯依下列規定辦理：一、當場舉發者，應填記駕
    駛人或行為人姓名、性別、出生年月日、地址、身分證統一
    編號及車主姓名、地址、車牌號碼、車輛種類。被查獲之駕
    駛人或行為人為受處分人時，應於填記通知單後將通知聯交
    付該駕駛人或行為人簽名或蓋章收受之；拒絕簽章者，仍應
    將通知聯交付該駕駛人或行為人收受，並記明其事由及交付
    之時間；拒絕收受者，應告知其應到案時間及處所，並記明
    事由與告知事項，視為已收受。又違反道路交通管理事件行
    為人，未依規定自動繳納罰鍰，或未依規定到案聽候裁決，
    處罰機關應依基準表於舉發違反道路交通管理事件通知單送
    達且逾越應到案期限60日之3 個月內，逕行裁決之。違反道
    路交通管理事件統一裁罰基準及處理細則第11條第1 項第1
    款、第44條第1 項，分別定有明文。本件舉發違反道路交通
    管理事件通知單上之違規事實欄雖記載「紅燈禁行處直行」
    等語（見本院卷第8 頁），然依其敘述語意，應可得知該違
    規事實應係闖紅燈，且證人即填載該通知單之警員乙○○亦
    證稱，伊在舉發單上填載紅燈禁行處直行，就是為與紅燈左
    轉或是紅燈右轉做區別，就是闖紅燈的意思等語（見本院卷
    第21頁反面），故殊不能以該舉發違反道路交通管理事件通
    知單未明確記載「闖紅燈」等字，遽認異議人遭舉發之行為
    並不包括闖紅燈。又異議人因不服舉發而不願在舉發單上簽
    名等情，業經異議人於聲明異議狀上載述明確（見本院卷第
    6 頁）而舉發通知單亦經填載「收受者拒簽」、「已告知到
    案時地」等字，有該舉發通知單影本附卷可證（見本院卷第
    8 頁），證人乙○○亦證稱，伊攔檢異議人時，有告知異議
    人他的違規事實，並跟異議人說，告發單是1800元到5400元
    的罰金等語（見本院卷第22頁反面），是異議人雖有拒絕簽
    收舉發通知單情事，而舉發員警既已依規定在舉發單上為拒
    簽收註記，並同時告知應到案時間及處所及記明事由與告知
    事項，依上開規定，自視為已收受，依法生送達舉發單之效
    力。而異議人逾應到案日期未自動繳納罰鍰、聽候裁決，揆
    諸首揭說明，原處分機關依違反道路交通管理處罰條例第53
    條第1項、第63條第1項、違反道路交通管理事件統一裁罰基
    準及處理細則第43條、第44條、第67條規定，在道路交通管
    理處罰條例第53條第1項所定之1,800元以上5,400元以下之
    法定處罰額度內，裁處受處分人罰鍰4500元，並記違規點數
    3 點，經核於法即無不合，其裁決應予維持，本件異議為無
    理由，應駁回之。
據上論斷，應依道路交通管理處罰條例第87條第2 項，道路交通
案件處理辦法第19條，裁定如主文。
中    華    民    國    97    年    5     月    12    日
                  交通法庭  法  官  林柏泓
如不服本裁定應於送達後5日內向本院提出抗告狀
以上正本證明與原本無異
                            書記官  柯貞如
中    華    民    國    97    年    5     月    12    日


司法院資訊處製作；財團法人民間司法改革基金會備份。
